【裁判字號】    98,訴,1554
【裁判日期】    981120
【裁判案由】    殺人未遂
【裁判全文】
臺灣臺北地方法院刑事判決              98年度訴字第1554號
公  訴  人  臺灣臺北地方法院檢察署檢察官
被      告  戊○○
選任辯護人  林彥苹律師
            曾允斌律師
上列被告因殺人未遂等案件，經檢察官提起公訴（98年度偵字第
17605號），本院判決如下：
    主  文
戊○○共同殺人未遂，處有期徒刑拾伍年，扣案之西瓜刀壹把（
含黑色塑膠刀套壹個）及甩棍壹支（僅剩手把壹節），均沒收。
    事  實
一、戊○○於民國98年7月23日至同年月26日臺北婚紗展舉辦期
    間，受僱於「最佳風情婚紗攝影事業有限公司」（下稱最佳
    風情公司）擔任臨時雇員，與該公司職員簡宏彰共同負責在
    位於臺北市○○區○○路6號之臺北世界貿易中心第3展覽館
    （下稱臺北世貿3館）之A16攤位招攬客戶，丁○○係位於同
    展覽館A18攤位之「e時尚婚紗公司」職員，亦負責招攬客戶
    。緣丁○○與簡宏彰於98年7月25日下午14時許，在臺北世
    貿3館內，因就招攬客戶方式出現爭執，戊○○在旁以「怎
    樣」之話語對丁○○叫囂後，雙方遂不歡而散。嗣丁○○前
    往A16攤位與簡宏彰再度溝通招攬客戶方式，戊○○在旁不
    斷以「怎樣」、「啥洨」（台語）等語叫囂，丁○○即轉向
    戊○○稱：「我在與簡宏彰說話，干你什麼事」，戊○○回
    稱：「我是他朋友，怎樣」等語，並舉手握拳作勢衝向丁○○，丁○○便踹戊○○1腳，雙方被在場之丙○○與最佳風
    情公司負責人之弟高銘陽拉開，戊○○隨即遭高銘陽解雇而
    離開。戊○○因自覺遭受極大羞辱，懷恨在心，憤而萌生殺
    害丁○○之意思，而以電話聯繫林政緯（另案偵辦）找人結
    夥欲共同前往臺北世貿3館尋仇報復，戊○○並先返家攜帶
    外以黑色塑膠刀套包裝、長約50公分之西瓜刀1把，獨自騎
    乘機車前往臺北市○○區○○街98巷附近與林政緯及另1名
    真實姓名年籍均不詳之成年男子（下稱甲男）會合，其等明
    知以西瓜刀猛力砍向人體，足以導致人因大量出血休克死亡
    之結果，及以甩棍猛力攻擊人體重要部位，亦足以導致人死
    亡之結果，而共同基於危害他人生命亦在所不論之不確定殺
    人犯意聯絡，推由戊○○攜帶西瓜刀1把，林政緯攜帶甩棍1
    支，甲男攜帶類偶電擊棒之不明物體，共同搭乘甲男所駕駛
    之不詳車號自用小客車前往臺北世貿3館。
二、戊○○、林政緯及甲男於同日（98年7月25日）下午16時20
    分許，共同前往丁○○所在之A18攤位，推由戊○○對丁○○以台語稱：「啥洨，剛才不是很囂張嗎？跟我出去說」等
    語，林政緯及甲男並出手分別抓住丁○○左、右肩膀及胸前
    衣服，要將丁○○強拉出去，丁○○藉故要進去攤位內部拿
    東西，戊○○、林政緯及甲男見狀即共同出手將丁○○強拉
    至臺北世貿3館逃生口轉角處，丁○○扭身反抗，戊○○即
    稱「甩棍拿出來，敲他的頭，讓他死」等語，丁○○趁機掙
    脫推開戊○○，並往A18攤位方向跑，戊○○即持預藏之西
    瓜刀，未及完全取下外層黑色塑膠刀套（刀套開口處拉鍊已
    經拉開近一半，揮砍時等同以白刃為之），即自丁○○後方
    由上往下朝其左肩猛砍1刀（傷口長約15公分、深約5公分）
    ，丁○○跑回至攤位內回頭，見戊○○亦追至距離其約1步
    之位置且持該西瓜刀由上往下朝其左頭部砍殺，丁○○為免
    生命遭到不測，乃以伸出左手加以阻擋，惟因戊○○用力甚
    猛，丁○○之左手、左頭部因此遭戊○○砍傷，此時丙○○
    、己○○先後前來A18攤位營救丁○○，林政緯見狀即持甩
    棍攻擊己○○，而戊○○為遂行其砍殺丁○○之犯行，持該
    西瓜刀砍向丁○○及揮刀阻止上前營救丁○○之丙○○、己○○，丁○○、丙○○、己○○見狀分別持攤位上折疊椅加
    以抵檔，戊○○之西瓜刀因此傷及丁○○之右腕，並與丁○○、丙○○、己○○產生扭打，丁○○為免戊○○所持西瓜
    刀傷及他人，以手握住該西瓜刀刀刃部分，並往人潮較少之
    臺北世貿3館1號停車場入口旁之通道方向移動，惟戊○○仍
    未鬆手，嗣丁○○終因體力不支當場血流如注倒地，詎戊○○仍未罷手，仍承同一殺人犯意持該西瓜刀朝已倒地之丁○○上半身砍去，己○○、庚○○及甲○○（已撤回傷害告訴
    ）見狀紛上前營救，並試圖搶下戊○○所持西瓜刀，而遭戊○○持西瓜刀分別傷及己○○之右前臂及手腕、庚○○之雙
    手掌、甲○○之左腿，丁○○因此受有頭部淺層3公分撕裂
    傷、左肩長約15公分深約5公分之深層撕裂傷（傷及肌肉層
    ，合併大量出血，有休克之可能）、左腕8公分深層撕裂傷
    併掌骨開放性骨折、韌帶斷裂、皮層缺損及急性出血（左手
    背腱多條斷裂，第1、2、3指將功能受損）、右腕8公分淺層
    約1公分撕裂傷併韌帶斷裂及第三指開放性傷口等傷害；己○○受有腦震盪、右前臂及腕之開放性傷口（約1.5×0.2公
    分長）等傷害；庚○○受有雙手掌多數之割傷、開放性傷口
    ；甲○○受有左大腿開放性傷口之傷害。嗣己○○、庚○○
    、丙○○及甲○○合力制服逮捕戊○○，戊○○方停止其砍
    殺行為而未得逞，林政緯及甲男則趁亂逃離現場，丁○○嗣
    經送醫急救始倖免於難。嗣經警在臺北世貿3館案發現場扣
    得前開戊○○3人所有之前開西瓜刀1把（含外層黑色塑膠刀
    套1個）
    ）、甩棍1支（僅剩手把1節），暨戊○○、林政緯所使用含
    行動電話門號0000000000號、0000000000號SIM卡各1枚之手
    機2支。
二、案經丁○○、己○○、庚○○訴由臺北市政府警察局信義分
    局報請臺灣臺北地方法院檢察署檢察官偵查起訴。
        理  由
一、程序方面：
  (一)按證人即告訴人丁○○、丙○○、己○○、庚○○、甲○○
    、乙○○於警詢中對於被告戊○○之證言，乃被告以外之人
    於審判外之陳述，與審理中所陳大致相同，並非證明犯罪事
    實所必要，依刑事訴訟法第159條第1項規定，不得作為證據
    。
  (二)關於證人丁○○、丙○○、己○○、庚○○、乙○○於偵查
    中向檢察官所為供述部分：按刑事被告詰問證人之權利，係
    憲法所保障之基本人權及訴訟權基本內容之一，不容任意剝
    奪；其於現行刑事訴訟制度之設計，則以刑事訴訟法第166
    條以降規定之交互詰問為實踐，藉賦予當事人在公判庭當面
    輪流盤問證人，以求發見真實之機會，而辯明供述證據之真
    偽。然此項詰問規定，屬於人證之調查，與刑事訴訟法第
    164條規定證物應提示辨認或告以文書要旨，第165條所定筆
    錄文書應宣讀（交付閱覽）或告以要旨等物證之調查，同屬
    調查證據程序之一環。偵查中檢察官為蒐集被告犯罪證據，
    訊問證人旨在確認被告嫌疑之有無及內容，與審判期日透過
    當事人之攻防，調查證人以認定事實之性質及目的有別。偵
    查中訊問證人，法無明文必須傳喚被告使之得以在場；刑事
    訴訟法第248條第1項前段雖規定「如被告在場者，被告得親
    自詰問」，事實上亦難期被告有於偵查中行使詰問權之機會
    。此項未經被告詰問之被告以外之人於偵查中向檢察官所為
    之陳述，被告於審判中非不得放棄對原供述人之反對詰問權
    ，刑事訴訟法第288條第2項前段規定「審判長對於準備程序
    中當事人不爭執之被告以外人之陳述，得僅以宣讀或告以要
    旨代之」，即明斯旨。從而，該未經被告詰問之被告以外之
    人於偵查中向檢察官所為之陳述，除顯有不可信之情況者外
    ，依刑事訴訟法第159條之1第2項規定，係屬有證據能力，
    但為未經完足調查之證據。當事人於詰問權既有處分之權能
    ，則此項詰問權之欠缺，非不得於審判中由被告行使以補正
    ，而完足為經合法調查之證據。此有最高法院96年度台上字
    第1870號判決可供參照。就被告之辯護人爭執證人丁○○、
    丙○○、己○○、庚○○、乙○○於偵查中向檢察官所為證
    述內容，均經其等以證人身分具結在卷，合於法定要件，且
    現階段刑事訴訟法規定檢察官代表國家偵查犯罪、實施公訴
    ，依法其有訊問證人之權，證人且須具結，而實務運作時，
    偵查中檢察官向被告以外之人所取得之陳述，原則上均能遵
    守法律規定，不致違法取供，其可信性極高，復查無顯有不
    可信之情況，依刑事訴訟法第159條之1第2項規定，乃屬傳
    聞證據之例外情形，均有證據能力。
  (三)此外，本件判決後開所示之被告以外之人於審判外之陳述或
    書面陳述，固均屬傳聞證據，惟被告及辯護人於原審及本院
    對之證據能力均不爭執。本院審酌此等證據資料製作時之情
    況，尚查無違法不當及證明力明顯過低之瑕疵，亦認為以之
    作為證據應屬適當，爰逕依刑事訴訟法第159條之5規定，認
    均例外有證據能力。
二、實體方面：
    訊據被告戊○○固坦承於上揭時、地持扣案西瓜刀砍傷告訴
    人丁○○、甲○○、己○○、庚○○，致告訴人丁○○等4
    人分別受有事實欄所述之傷害等情不諱，惟矢口否認有殺人
    之故意，辯稱：是告訴人丁○○先動手拿椅子砸我，我跟他
    對打，丁○○的朋友過來，我才把插在腰間的西瓜刀拿出來
    揮舞，且當天其他營救丁○○之人上前時，我因天雨地板濕
    滑，就倒地被壓制在地上，未故意持刀朝告訴人丁○○頭部
    砍去云云；被告選任辯護人則為被告辯稱：當天被告是因為
    遭丁○○攻擊，所以才持刀反擊，主觀上是出於防衛之意思
    ，並無殺人之故意云云。經查：
  (一)上揭事實欄一部分，業據被告坦承在卷，並據證人即告訴人
    丁○○於本院審理時指訴明確，核與目擊證人丙○○、簡宏
    彰、高銘陽證述情節相符，此部分事實已堪認定。
  (二)犯罪事實欄二部分：
    1.此部分事實經過，業據證人即告訴人丁○○於本院審理時
      具結證述：於98年7月25日下午接近快4點時，被告帶兩個
      人從最佳風情攤位走過來，當時被告走在中間，拿甩棍的
      人，我忘記他是站在左邊還是右邊，當時他們走過來時，
      手上沒有拿東西，但是手插在後面，當時我在A18攤位相
      本桌前面，被告對我說：「啥洨，剛才不是很囂張嗎，跟
      我出去說」，被告及跟他一起來的那二個人就分別捉我左
      、右邊的肩膀強要把我拉出去，我跟被告說，要出去可以
      ，我說我進去攤位拿東西，其實我是騙他的，因為我們攤
      位很多人，我只是想躲起來而已，他們不讓我進去，他們
      三人強拉我手臂、胸前衣服，把我拉到另外一個出口，我
      有用力反擊，被告就說：「甩棍拿出來，敲他的頭，讓他
      死」，我就把站在我右邊的被告推開，往回程的攤位跑，
      當時我看到林政緯從他的右邊口袋掏出甩棍來，是三節的
      ，我要進去攤位時，我覺得我左肩後方濕濕的，但是沒有
      感覺，我轉頭看到被告有點跳躍的動作，並將西瓜刀高舉
      過頭由上往下揮，當時我以為被告手上拿的是黑色棍棒，
      往我左半邊的頭部揮過來，我伸出左手去擋，看到左手被
      黑色物體碰到的地方噴血出來，我才知道那個是刀，外面
      還套著刀套，我們公司經理，也就是丙○○的老婆，她跑
      去郭元益向丙○○求救，後來丙○○就衝過來，他過來後
      ，有抓住被告，被告就把刀拿起來，往我和丙○○的中間
      揮下去，因為我知道是刀，我就拿起椅子打被告的頭，因
      為被告是右手拿刀，我也是右手拿椅子，在我拿椅子打到
      被告頭時，被告所拿的刀就順著椅子劃到我的右手，因為
      丙○○當時不知道是刀，是出了攤位看到我流血才知道是
      刀，我怕被告的刀傷到丙○○，所以就伸出雙手握住刀刃
      ，我會握住刀刃，是因為當時被告把刀直立著，他握著刀
      把，我的目的是在奪刀，我感覺被告是針對我，我怕被告
      拿刀亂揮，我印象中，我有被甩棍打到，已經是我捉住刀
      要把被告要把被告帶到出口時，後來可能因為我流血過多
      ，沒有什麼力量，我就用身體撞他，一直沿著世貿的看板
      撞，試圖不讓他揮刀，我在看板倒下之前，己○○也趕過
      來，快到入口時，我全身沒有力氣，且也沒有什麼意識，
      我聽到己○○的哥哥庚○○也來了，己○○跟庚○○說那
      個是刀，己○○也要往前制止，我後來就躺下，不知道後
      面發生什麼事情；總共我受了被告所砍5刀，左肩、頭部
      、左手掌、左上手臂、右手掌各一刀，左肩及左手傷得最
      重，左手斷了六根筋，台北醫學院的醫生說我的左手復健
      半年後，他會開殘障手冊給我，醫生說依照他以往的處理
      的病例經驗，就算好了，也不會完全好，最多大概只能回
      復七成，我現在復健到能拿碗，但拿碗都會抖，左手大姆
      指不能豎起，復健科醫生有說因為傷口有凝結物要開刀清
      除，左手大姆指的筋要重接，且台北醫學院的外科范醫生
      說，再開刀的機率很高等情綦詳（見本院98年11月3日審
      判筆錄第1至10頁）。
    2.並據目擊證人丙○○於本院審理時具結證述：98年7月25
      日下午在臺北世貿3館內，我太太乙○○跑過來告訴我，
      丁○○被人家打，我就跑過去現場看發生什麼事情，因為
      我太太很緊狂，我跑過去時，我看到被告手上拿著一個很
      像刀子的東西，我有看到刀鞘，刀刃並沒有亮出來，我看
      到丁○○被逼到展場木板隔間的角落，被告當時持刀由上
      往下揮砍，我看到丁○○手上沒有拿東西，伸出雙手在頭
      部前面去擋，當時丁○○是斜靠在看板上，被告是站著，
      刀往丁○○的頭部揮去，連續砍了好幾刀，我有看到刀子
      是砍在丁○○的手上，是因為他的手擋在頭的前面，而且
      我可以聽到西瓜刀皮套打到丁○○發出「碰碰」的聲音，
      我本來以為被告只是警告丁○○，我一過去，我將被告推
      開，我看到丁○○在流血，被告刀鞘下方沒有扣起來，被
      告又上前，我就從被告後方扣住其脖子，為了要搶下被告
      手上所拿西瓜刀（外罩著刀套），在現場能拿起什麼東西
      ，我們就拿起來壓制被告，我將被告推開後，被告又上前
      攻擊丁○○，補了丁○○兩刀，當時丁○○有拿椅子要幫
      我擋，但他的手有被西瓜刀砍到，我就趁機遶到被告背後
      架住被告頸部，但當時甲男有將手放在腰際，做出類似拿
      槍的動作，並開口要求我們不要亂來，在我與己○○、庚○○、甲○○要上前去奪被告手上所拿西瓜刀時，林政緯
      有用甩棍攻擊我們，我曾經將拿甩棍的林政緯壓制在地，
      但因林政緯一直往外掙脫，我因力氣用盡，林政緯就趁機
      跑了，之後我又回到展場，幫忙庚○○壓制被告等情綦詳
      。
    3.證人己○○於本院審理時亦具結證稱：我聽到丙○○的老
      婆乙○○喊我，說丁○○被打，我就跑過去，我看到被告
      拿著黑色皮袋套住是一個扁長的東西，被告是手握住扁長
      東西的柄，當時我以為是棍子，被告正朝下往丁○○的頭
      部方向砍下，丁○○用左手抵擋，我拿會場的折疊椅朝被
      告方向打過去，被告並未因此停手，反而往我這邊砍，丁○○過來幫我擋，並告訴我被告手上的東西是刀子，被告
      又繼續砍殺丁○○，我拿起椅子攻擊被告想將其手上所拿
      西瓜刀打掉，站在被告身旁的林政緯則持甩棍攻擊我頭部
      ，我有被甩棍打到頭，甩棍有3節，後來現場只找到1節，
      我到時，丙○○已經在現場，所以我們這邊有3個人，被
      告那邊也有3個人，甲男站在後面，沒有上前攻擊我，丁○○被砍到倒地，我看見被告舉刀朝丁○○頭部方向砍去
      ，被告遭另一個人（按即甲○○）衝過來踹到，倒在牆板
      上，所以沒有砍到丁○○的頭；庚○○聽到我被打，就過
      來幫忙，我們是先制服拿甩棍的林政緯，才去制服被告，
      我一度曾經搶到林政緯的甩棍，看到被告遭甲○○踹跌倒
      後，我與庚○○、丙○○上前將被告壓制在地上，當時我
      已經由跪在地上去壓住被告的身體，有人是抓被告的手，
      被告一直要抗，我感覺他一直要起身，一直要爬起來，我
      感覺被告的力氣很大，由庚○○將被告手上所拿西瓜刀搶
      下，後來我們抓被告的衣服及褲子，把他帶回最佳風情的
      攤位，但被告當時還想去搶庚○○手上的刀，一直反抗，
      一直要把刀子搶回去，想要跑，我們兩個人抓不住被告，
      後來丙○○有過來幫忙，並捉住被告的衣服，當時丁○○
      已經倒在地上，在往最佳風情攤位途中，庚○○有將西瓜
      刀交給我，被告也有伸手要搶等語在卷（見本院98年11月
      5 日審判筆錄第8至13頁）。
    4.證人甲○○於本院審理時具結證述：98年7月25日下午我
      在世貿3館為e時尚公司工作時，當時我站在會場l型道垂
      直方向的中間，我面向外面，當時現場參觀民眾算多，e
      時尚公司就有5對，裡面還有7、8個攤位，也都有參觀民
      眾在，我是聽到「碰」一聲，看到L型走道垂直及平行方
      向交岔點往前一點有面板倒下，我看到被告正拿著1把刀
      ，當時還有兩位，被告那邊總共有3個人，1個拿西瓜刀，
      西瓜刀有用黑色皮套包裝，1個拿棒子，1個拿類似電擊棒
      的東西，我看到被告拿西瓜刀正在砍，我轉頭過去發現丁○○已經倒在地上，當時情況很亂，當下我很自然地就衝
      過去，我感覺被告已經砍到抓狂，無法停下來，我覺得被
      告已經歇斯底里，我看到丁○○已經趴倒在地上，身體半
      轉面向我，我看到被告拿西瓜刀繼續往下朝丁○○右肩胛
      骨上方部位砍下去，我就上前踢被告右邊腹部，被告手上
      所拿西瓜刀就順勢揮到我的左大腿，我的左大腿因此縫了
      6至8針，被告所拿西瓜刀刀套已經破一半，已經可以看見
      下面刀刃的部分，當時看到的西瓜刀及甩棍就是庭上所提
      示扣案罩有黑色塑膠刀套之西瓜刀1及甩棍，如果我沒有
      上前阻止的話，丁○○會遭被告砍死，我認為當時丁○○
      的情況很危險，當時我後方還站有一個拿甩棍的人（按即
      林政緯），我當下先搶他的甩棍，用我的手肘撞他的臉一
      下，當時還有另位一位跟我一起去奪棍，之後我與丙○○
      、己○○、庚○○合力去搶被告手上的刀，我與己○○、
      丙○○將被告右手壓在地上，由庚○○拿廣告宣傳單去把
      被告手上的刀子搶下來，我就過去看被砍的丁○○，我看
      到他左手掌已經可以看到骨頭被切齊斷裂，另外一隻手的
      末3根手指的皮膚及肉已經被削起，可以看見骨頭，丁○○血流如注，地上有一攤血等情綦詳（見本院98年11月5
      日審判筆錄第3至7頁）。
    5.證人乙○○於本院審理時證稱：我是e時尚婚紗公司副總
      ，當時我看到丁○○神情很慌張地衝進e時尚公司的攤位
      ，後面有3個人，其中有1位是架著丁○○，丁○○當時表
      情很蒼白，走進攤位之後，丁○○開始掙扎，當時我在接
      待客人，我看到丁○○拿椅子不知道在擋什麼，我就起身
      問你們在幹什麼，我看到他們往攤位的內部衝，丁○○被
      那3個人往外面拖，當時攤位的客人很多，丁○○衝進攤
      位，那3個人捉住他往外拖，驚動到客人，所以我才仔細
      看，那3個人將丁○○拖到攤位外面時，將丁○○壓制在
      地上，我就大喊「警察來了」，我喊了3、4聲，他們有看
      我一下，又把丁○○拉走，會場的同事開始叫人，第1個
      衝過來的是丙○○，接下來又有一些同事過來幫忙，他們
      就開始扭打；在丙○○到場之前，我看到被告拿著黑色套
      子套住的物體，由下往下往丁○○的上半身連續揮打過去
      ，我原先以為是棍子，我有看到丁○○有拿椅子擋著抵抗
      ，扭打到攤位內時，還沒有人過來幫忙，因為攤位空間很
      小，與被告同行的那2個人要擠進來，其中1個也有拿東西
      要打被告，另外1個人是在被告等2人後面；後來丙○○衝
      過來幫忙時，也有其他人幫忙，等我跟客人道歉再過去看
      時，看到一堆人在扭打，當時被告已被制服，丁○○已經
      躺在地上，有另位同事在幫他止血，與被告同行的那2人
      ，其中一人已跑掉，另外一個人（手臂上有刺青、滿臉痘
      痘）站離我很近，還一直要靠近丁○○，我阻擋在他前面
      ，跟他說丁○○都快死掉，你要看什麼，他說「我要看他
      （指丁○○）怎麼樣了？」，後來他就走掉了等情。
    6.證人即臺北世貿3館保全人員辛○○亦證稱：當時我看到
      展場大門右側攤位內部有2個人手上沒有武器，我沒有辦
      法確定拿椅子的人是誰，因為那時候有人站起來大聲罵，
      兩個人都有拿起椅子相互攻擊，我一看到就往樓梯間跑，
      要趕快過去制止，我下到一樓時，就被展覽場的民眾擋住
      ，我到1樓時，民眾在喊殺人、砍人，約5分鐘後，我才過
      得去，但是過去時，就看到丁○○已經倒下，手、背部受
      傷很嚴重，穿瓢蟲道具服的人（即甲○○）腳也受傷；我
      有沿著血跡往外走，有看到有1個人被幾個人架住，但我
      不確定那個人是否就是被告等語。
    7.復有西瓜刀1把（含外層黑色塑膠刀套1個，該刀套前端刀
      刃前端處已裂開約25公分長，內側面之兩側均染有血跡）
      ）、甩棍1支（僅剩手把1節）扣案可憑，且有上開西瓜刀
      及甩棍照片6幀、告訴人丁○○之受傷照片16幀、臺北醫
      學大學附設醫院98年9月5日校附醫歷字第0980004440號函
      暨所附告訴人丁○○之相關病歷資料影本1份、臺北醫學
      大學附設醫院98年7月28日出具之告訴人丁○○之乙種診
      斷證明書1紙、臺北醫學大學附設醫院98年7月29日出具之
      告訴人己○○、庚○○之乙種診斷證明書各1紙、臺北醫
      學大學附設醫院98年7月27日出具之甲○○之診斷證明書1
      紙、案發現場照片30幀、現場監視器翻拍照片6幀，及被
      告所使用之0000000000號、林政緯所使用0000000000號行
      動電話通聯記錄（證明被告與於案發前與林政緯有密集通
      聯紀錄，且通話時所在基地台位置與被告供稱集合出發地
      點及世貿案發地點相符）在卷可憑。
  (三)雖被告以前揭情詞置辯，辯護人則主張：被告所為應屬正當
    防衛及防衛過當，應依法減輕刑責云云。惟查：
    1.被告於98年7月25日下午16時20分許，與林政緯共乘甲男
      所駕駛不詳車號汽車，前往臺北世貿3館A18攤位e時尚婚
      紗公司展場找丁○○，丁○○藉口要進去攤位內部拿東西
      ，被告與林政緯、甲男即出手強拉丁○○至逃生口轉角處
      ，丁○○扭身反抗，被告將稱「甩棍拿出來，敲他頭，讓
      他死」等語，丁○○趁隙朝A18攤位跑去，被告即持預藏
      之西瓜刀，未及完全取下外層黑色塑膠刀套（刀套開口處
      拉鍊已經拉開近一半，揮砍時等同以白刃為之），即自丁○○後方朝其左肩猛砍1刀，丁○○負傷跑至A18攤位後，
      回頭看，被告亦追至離丁○○約1步之處，持西瓜刀持丁○○左頭部猛砍，丁○○見狀伸出左手阻擋，仍遭被告砍
      傷左手、左頭部，A18攤位e時尚婚紗公司工作人員見狀紛
      向外求援，丙○○、己○○聞聲先後趕到A18攤位營救丁○○，林政緯見己○○前來阻止被告並營救丁○○，即持
      甩棍毆打己○○頭部，被告則持續持西瓜刀砍殺丁○○及
      上前營救丁○○之丙○○、己○○，丁○○、丙○○、己○○見狀分別持攤位內折疊椅加以抵禦，丁○○仍因此遭
      被告持刀砍傷右腕，丁○○為免被告所持西瓜刀傷及他人
      ，以手握住該西瓜刀刀刃部分，並將被告帶往人潮較少之
      通道方向移動，嗣丁○○終因體力不支而倒地，詎被告仍
      未罷手，仍承同一殺人犯意持該西瓜朝丁○○之上半身猛
      砍，己○○、庚○○及甲○○見狀上前營救，甲○○以左
      腿踢被告腹部（其左腿因而遭被告砍傷，傷害部分已撤回
      告訴），並與己○○、庚○○、丙○○聯手分別壓制被告
      及林政緯，於營救丁○○及壓制被告過程中，己○○之右
      前臂及手腕、庚○○之雙手掌亦遭被告持西瓜刀砍傷，且
      於被告砍殺丁○○時，持甩棍在旁伺機欲攻擊上前營救丁○○之人，而甲男則在旁觀看助勢，且於丁○○血流如注
      倒地後，甲男仍在現場觀看助勢等事實，迭據丁○○、己○○、庚○○於偵查及本院審理時指證明確，核與證人丙○○、乙○○、甲○○於本院審理時具結證述情節相符。
      雖被告亦受有頭部不規則撕裂傷約4公分長、頸部泛紅外
      傷等傷害（見被告之診斷證明書，附於偵查卷第257頁）
      ，及證人辛○○證稱其在2樓看到大門右側攤位內部有人
      持椅子相互攻擊等情，惟查證人辛○○亦證稱當時其所站
      位置距離事發地點有一段距離，其無法辨識當時拿椅子攻
      擊之人，且證人丁○○、丙○○及己○○均證稱其等有拿
      起攤位內之折疊椅阻擋被告之攻擊，且其等亦均證稱被告
      當時係手持未及取下黑色刀套之西瓜刀砍向丁○○，及證
      人乙○○亦證稱其有看見丁○○拿椅子抵抗拿黑色物體攻
      擊之被告等語，並無一人指稱被告有拿椅子攻擊丁○○之
      事，參以被告自警詢至本院審理時亦從未辯稱其有拿攤位
      內椅子與丁○○、丙○○、己○○等人相互攻擊，堪認當
      時應係丁○○、己○○、張志傑持椅子防禦抵擋阻止被告
      之持刀攻擊，而證人辛○○囿於所在位置及角度而無法看
      清楚現場狀況。則被告所述是告訴人丁○○先持椅子攻擊
      其，其才拿刀抵禦乙節，即非無疑；此部分尚難以被告之
      陳述為唯一證據遽予認定，況其所為辯稱，核與前開事證
      不符，自不足採信。
    2.又本案起因，係被告於案發前，在臺北世貿3館A16攤位遭
      告訴人丁○○踹1腳，並遭其工作單位主管解職，而心懷
      不滿，乃邀約林政緯、甲男一同前往告訴人丁○○當時工
      作地點即臺北世貿3館A18攤位報復，並先返家攜帶西瓜刀
      1把，騎車前往臺北市社子與林政緯、甲男會合，再共乘
      甲男所駕駛不詳車號汽車共同前往臺北世貿3館A18攤位找
      丁○○等情，業據被告於警詢、偵查及本院審理時供述一
      致；準此，被告顯然係覺得受到告訴人丁○○之羞辱而心
      生不滿，乃欲前往尋仇，已然明灼。且依證人丁○○、乙○○、丙○○、己○○、庚○○、甲○○上開證述內容及
      案發現場照片觀之，丁○○係遭被告、林政緯及甲男等3
      人強行帶離A18攤位後，跑回A18攤位，當時丁○○因遭被
      告持刀砍傷左肩已臉色蒼白，被告仍持刀由上往下砍向丁○○左頭部，丁○○伸出左手擋在頭部前方，仍遭被告砍
      傷頭部及左手，並於丙○○、己○○先後上前營救丁○○
      時，仍繼續持刀猛砍，丁○○為免被告傷及他人，以手握
      住被告所持西瓜刀刀刃，被告仍未鬆手，於丁○○因體力
      不支血流如注倒地後，被告仍持手上西瓜刀欲朝仍地之丁○○上半身砍去，於甲○○、己○○、庚○○見狀上前營
      救丁○○及奪下被告手中西瓜刀時，被告亦持刀分別傷及
      甲○○左腿、己○○右前臂及腕、庚○○雙手掌，顯見被
      告始終未主動放下手中西瓜刀，且於見丁○○血流如倒地
      之情狀下，仍持刀攻擊丁○○，足認被告始終未放棄殺害
      丁○○之意，其砍殺告訴人丁○○之犯意甚堅，顯非係為
      防衛其自身安全，其所為上開辯解，無非卸責之詞。
    3.又被告手持長約50公分之西瓜刀，猛力砍向人體，足以導
      致該人因傷口大量出血而休克死亡之結果，以被告之年齡
      及其智識能力均無損之情況下，要難諉為不知，復就卷附
      臺北醫學大學附設醫院98年9月5日校附醫歷字第09800044
      40號函復檢察官所詢丁○○相關病歷資料說明，該醫院骨
      科醫師回覆稱：「…丁○○先生之刀傷為左肩15公分併深
      層肌肉斷裂、左手背撕裂傷併多條肌腱斷裂與掌骨骨折、
      右手背撕裂傷，左肩傷口係上方刺入、手背則不易判定，
      刀傷處均非致命部位，左肩傷口距腋下動脈5公分，雙手
      背離橈動脈也約5公分，因左手背肌腱多條斷裂（第1、2
      、3 指將功能受損），復原約6個月，且恐無法完全復原
      ，依目前情況尚無法評估可恢復幾成，但以過去病竟判斷
      ，左手功能可能只能恢復六成，刀傷之力道無法評估，但
      左肩刀傷合併大量出血，有休克之可能」等語，經檢察官
      再詢以「丁○○左顱部、左肩、左手、右手所受各刀傷之
      長度與深度各約幾公分？丁○○到院時所受創傷性休克之
      情形？急救當時血量？為何丁○○之左肩刀傷合併大量出
      血，有休克之可能？掌骨骨折之情形？貴院於前函表示『
      刀傷處均非致命部分，…但左肩刀傷合併大量出血，有休
      克之可能』等語，有無彼此抵觸，是否表示丁○○當時即
      便未送醫急救，亦絕不可能產生死亡之結果？或是丁○○
      若持續失血，於一定時間內會產生死亡之結果？並請評估
      當時若再失血多久而未予急救，丁○○即有可能死亡？」
      等情，臺北醫學大學附設醫院以98年10月12日校附醫歷字
      第0980005072號函復稱：「丁○○先生至本院急診之傷口
      如下：頭部淺層3公分撕裂傷，左肩15公分深部約5公分傷
      口，左腕8公分深層傷口合併掌骨斷裂骨折，右腕8公分，
      淺層約1公分深傷口，丁○○先生於本院急診與手術室，
      共輸紅血球10袋，手術室中傷口僅失血1000c.c.，加上急
      診與送醫途中之失血，更為可觀，手術室中血壓曾至75/
      43mmHg，有休克之虞，丁○○之掌骨骨折，為完全骨折，
      且右腕多處肌腱斷裂，尚待日後復健。左肩刀傷傷及肌肉
      層，是出血之主要來任，依學理評估，任何此種傷口失血
      若不處理，均有危及生命之可能，但恕難評估失血需多久
      會危及生命，因傷口可能會產生血塊凝固而止血，也有可
      能持續出血，但本院時，傷口仍處出血狀態，此種出血與
      傷害非致命部位應無抵觸」等語，足認告訴人丁○○所受
      傷勢甚為嚴重，可知被告當時用力甚猛，縱彼此間素不相
      識，僅因告訴人丁○○於案發前與簡宏彰說話時，被告在
      旁叫囂且作勢攻擊丁○○，丁○○因而踹被告一腳，被告
      因此遭最佳風情公司主管解職，即夥同林政緯、甲男共謀
      分持西瓜刀、甩棍及類似電擊棒之不明物體尋仇，並進而
      持刀砍殺，雖難遽認被告有必置告訴人丁○○於死地之直
      接故意，然其持上開西瓜刀猛力朝告訴人丁○○之頭部、
      背部、上半身等重要部位砍殺數刀，極可能發生因大量出
      血而休克死亡之結果，既為被告及林致緯、甲男等3人所
      能預見，猶在所不論任由被告執意持刀猛砍告訴人丁○○
      數刀（其中5刀砍中丁○○左肩、左頭部、左手背及腕、
      右手掌及左上手臂，另一刀欲朝丁○○上半身砍去時，適
      甲○○上前以左腿踢被告右腹部，而傷及甲○○左腿），
      其具有不確定之殺人故意至為灼然，而林政緯於己○○欲
      上前營救丁○○時，持甩棍毆打己○○，復於丁○○倒地
      後，被告遭丙○○、己○○、庚○○、甲○○上前壓制時
      ，在旁持甩棍助勢，而遭丙○○、甲○○、己○○聯手壓
      制後，因丙○○力氣用盡而趁隙逃逸，另甲男於被告砍殺
      丁○○時，均在不遠處觀看助勢，且曾上前探看丁○○傷
      勢，參以被告與林政緯均係搭乘甲男所駕駛汽車到達案發
      現場，堪認甲男係在旁等候接應被告，倘甲男與被告、林
      政緯間未明知被告有殺人之不確定故意，豈會在丁○○身
      中數刀時仍在場逗留觀看？益徵被告、林政緯、甲男就被
      告持刀殺害丁○○之犯行，確有犯意聯絡而推由被告實行
      犯行至明。另告訴人丁○○遭被告砍中5刀受有頭部淺層3
      公分撕裂傷、左肩長約15公分深約5公分之深層撕裂傷（
      傷及肌肉層）、左腕8公分深層撕裂傷併開放性骨折、韌
      帶斷裂、皮層缺損及急性出血、右腕8公分淺層約1公分撕
      裂傷併韌帶斷裂及第三指開放性傷口等傷害，雖非致命部
      分，然告訴人丁○○因上開傷口大量失血，於送醫急救時
      ，傷口仍處出血狀態，經醫院診治及輸紅血球10袋，始免
      於死亡，已如前述，再告訴人丁○○之左手掌及腕傷勢嚴
      重，係為徒手阻擋被告砍殺其頭部而遭被告持刀砍傷，則
      以被告當時持足以取人性命之刀械猛力朝告訴人丁○○之
      身體部位揮砍之情形，若非丁○○及時以左手抵禦並以右
      手握住刀刃，其生命恐有遭不測之虞，從而自不能以告訴
      人丁○○受傷部分非致命部分，即認被告無殺人之不確定
      故意。且由告訴人丁○○受傷出血主要部位在左肩部及其
      左手掌掌骨完全骨折、右手掌多條肌腱斷裂等情，足認告
      訴人丁○○係在轉身欲逃及徒手抵抗時，遭被告持刀砍傷
      ，是縱如被告所稱丁○○有動手毆打其之情事，然其持刀
      作勢揮砍已足達到嚇阻之效果，乃竟於告訴人丁○○轉身
      逃跑及以手阻擋時，仍繼續持刀揮砍，顯係基於挾怨報復
      之意思而為砍殺，應為一積極主動之攻擊行為，自與正當
      防衛之要件有間；況被告於丙○○、己○○、庚○○、甲○○等人見狀先後上前營救制止時，被告仍未罷手，仍續
      予持刀砍向丁○○等人，幸丁○○適時以手阻擋、持椅子
      抵抗並以雙手握住被告所持西瓜刀刀刃，暨甲○○適時踹
      被告一腳，免生更嚴重之後果，參以被告邀同林政緯、甲
      男共同持刀、3節甩棍及類似電擊棒之物體等兇器至臺北
      世貿3館大眾聚集參覽之處，對上開被害人砍殺及砍傷等
      情，有如上述，足見被告及共同正犯等係為犯罪而至案發
      地點，是被告所為，當係積極侵害之行為，要難謂有何正
      當防衛之情形可言。是證人辛○○雖證稱其見到兩人在攤
      位內持椅子相互攻擊，然如上所述，證人辛○○無法確認
      持椅子相互攻擊之人為被告及告訴人丁○○，且因其所在
      位置距離案發現場有相當距離，而無法看清楚現場情況，
      自亦無從為被告有利之認定。
  (四)綜上，被告所辯，無非飾卸之詞，不足採信，其殺人未遂之
    犯行，事證明確，堪以認定，應依法論科。
三、論罪科刑理由：
  (一)核被告、林政緯、甲男等3人所為，就推由被告持西瓜刀砍
    殺告訴人丁○○部分，均係犯刑法第271條第2項、第1項之
    殺人未遂罪；就被告、林政緯分別持西瓜刀、甩棍傷及己○○、庚○○部分，均核係犯刑法第277條第1項之傷害罪。
  (二)被告與林政緯、甲男之間，就本件殺人未遂、傷害等犯行，
    有犯意聯絡及行為分擔，為共同正犯。
  (三)被告夥同林政緯、甲男砍殺告訴人丁○○，並砍傷上前營救
    丁○○之己○○、庚○○及甲○○（甲○○部分已據撤回告
    訴，詳後述），因被告係基於砍殺丁○○欲置其於死地亦在
    所不論之不確定犯意，而於持刀揮砍丁○○時，傷及上前阻
    擋之告訴人己○○、庚○○，核係以一行為而觸犯一殺人未
    遂罪及二傷害罪罪名，為想像競合犯，應從一重之殺人未遂
    罪處斷。公訴意旨認被告上開所為係分別犯下1個殺人未遂
    罪及2個傷害罪，應分論併罰，容有誤會。
  (四)其等已著手殺人行為，惟未有死亡之結果，為未遂犯，爰依
    刑法第25條第2項規定減輕其刑。
  (五)爰審酌被告正值年輕氣盛，血氣方剛之年，僅因細故即萌殺
    意，糾集同夥壯勢，在大眾聚集參覽之處，眾目睽睽之下，
    持刀砍殺，手段激烈殘暴，危害他人生命身體法益至深且鉅
    ，對於社會治安亦產生鉅大之影響，且犯罪後猶飾詞諉責，
    未見悔意，亦未與告訴人丁○○、己○○、庚○○和解賠償
    所受損害等一切情狀，量處如主文所示之刑。
  (六)扣案之西瓜刀1把（含黑色塑膠刀套1個）、甩棍1支（僅剩
    手把1節），分別係被告及林政緯所有，業據證人丁○○、
    乙○○、丙○○、己○○、庚○○、甲○○指證歷歷，如上
    所述，應依刑法第38條第1項第2款之規定沒收之。至甩棍其
    他部分，因未扣案，且無證據證明現尚存在，爰不另為沒收
    之諭知。而扣案之行動電話2支（含0000000000、000000000
    0號行動電話門號SIM卡各1枚），則係被告、林政緯持以相
    互聯繫之用，而非專供犯殺人未遂所用之物，且非違禁物，
    公訴人聲請依法宣告沒收，容亦顯有誤會，本院無從宣告沒
    收，併此敘明。
四、不另為不受理諭知部分：
  (一)公訴意旨略以：被告於上開時、地，持西瓜刀砍殺丁○○數
    刀，致丁○○因血流過多而倒地，被告另基於傷害之犯意，
    除持西瓜刀砍向前來營求之己○○、庚○○外，持續以西瓜
    刀砍向已倒地之丁○○頸部，而傷及以腳抵擋之甲○○，致
    甲○○受有左腿開放性傷口，因認被告另涉刑法第277條第1
    項之傷害罪嫌。
  (二)按告訴乃論之罪，告訴人於第一審辯論終結前得撤回其告訴
    ，又告訴經撤回者，應諭知不受理之判決，刑事訴訟法第23
    8條第1項、第303條第3款分別定有明文。
  (三)查本件告訴人甲○○告訴被告傷害案件，起訴書認係觸犯刑
    法第277條第1項之傷害罪，依刑法第287條前段規定，須告
    訴乃論。茲據告訴人甲○○於98年11月5日本院審理時當庭
    表示撤回告訴，此有上開日期本院審判筆錄、刑事撤回告訴
    狀在卷可憑，依照上開說明，本應依刑事訴訟法第303條第3
    款之規定諭知不受理，惟如上開理由三(三)所述，此部分與前
    開有罪部分有想像競合之裁判上一罪關係，爰不另為不受理
    之諭知。
據上論斷，依刑事訴訟法第299條第1項前段，刑法第28條、第
271條第2項、第1項、第277條第1項、第55條、第25條第2項、第
38條第1項第2款，刑法施行法第1條之1，判決如主文。
本案經檢察官蔡甄漪到庭執行職務。
中    華    民    國    98    年    11    月    20    日
                  刑事第十二庭  審判長法  官  李英豪
                                      法  官  曾正龍
                                      法  官  陳慧萍
以上正本證明與原本無異。
如不服本判決應於收受送達後10日內向本院提出上訴書狀，並應
敘述具體理由；其未敘述上訴理由者，應於上訴期間屆滿後20日
內向本院補提理由書（均須按他造當事人之人數附繕本）「切勿
逕送上級法院」。
                                      書記官  黃慧怡
中    華    民    國    98    年    11    月    30    日
附錄本案論罪科刑法條：
(一)中華民國刑法第271條（普通殺人罪）
  殺人者，處死刑、無期徒刑或10年以上有期徒刑。
  前項之未遂犯罰之。
  預備犯第1項之罪者，處2年以下有期徒刑。
(二)中華民國刑法第277條（普通傷害罪）
  傷害人之身體或健康者，處3年以下有期徒刑、拘役或1千元以
  下罰金。
  犯前項之罪因而致人於死者，處無期徒刑或7年以上有期徒刑
  ；致重傷者，處3年以上10年以下有期徒刑。

司法院資訊處製作；財團法人民間司法改革基金會備份。
